【裁判字號】    99,交聲,2863
【裁判日期】    991216
【裁判案由】    交管條例聲異
【裁判全文】
臺灣板橋地方法院交通事件裁定        99年度交聲字第2863號
原處分機關  交通部公路總局臺北區監理所
異  議  人
即受處分人  李松霖
上列受處分人因違反道路交通管理處罰條例案件，對於交通部公
路總局臺北區監理所民國99年5 月27日北監營裁字第裁40-C0000
0000號所為之裁決處分（原舉發案號：臺北縣政府警察局98年11
月19日北縣警交大字第C00000000 號）聲明異議，本院裁定如下
：
    主  文
原處分撤銷。
    理  由
一、異議人即受處分人李松霖於民國98年11月19日18時45分許，
    駕駛車牌號碼881-EX號營業小客車，於臺北縣板橋市○○○
    路○ 段時，因有「在公共汽車招呼站10公尺內臨時停車。」
    之違規行為，經臺北縣政府警察局板橋交通分隊員警當場攔
    停製單舉發。嗣經原處分機關於99年5 月27日以北監營裁字
    第裁40-C00000000號裁決書，爰依道路交通管理處罰條例第
    55條第2 款之規定，裁處罰鍰新臺幣（下同）600 元。
二、本件異議意旨略以：異議人開車經南雅南路2 段時，因當時
    天色微暗想繳帳單，遠遠見此避車彎有黃線段才臨停於此路
    段，黃線臨停未達3 分鐘，引擎未熄火，安全帶繫身，警員
    開此紅單，因不符實際事實，特予陳述。異議人當場拒簽、
    拒收罰單，且至今未收到罰單，卻收到交通違規裁決書等語
    。
三、按行為人有違反道路交通管理處罰條例之情形者，應填製舉
    發違反道路交通事故通知單，並於被通知人欄予以勾記，當
    場舉發者，應填記駕駛人或行為人姓名、性別、出生年月日
    、地址、身分證統一編號及車主姓名、地址、車牌號碼、車
    輛種類。被查獲之駕駛人或行為人為受處分人時，應於填記
    通知單後將通知聯交付該駕駛人或行為人簽名或蓋章收受之
    ；拒絕簽章者，仍應將通知聯交付該駕駛人或行為人收受，
    並記明其事由及交付之時間；拒絕收受者，應告知其應到案
    時間及處所，並記明事由與告知事項，視為已收受，違反道
    路交通管理事件統一裁罰標準及處理細則第11條第1 項第1
    款定有明文。復按違反道路交通管理事件，行為人認為舉發
    之事實與違規情形相符者，得於接獲通知單後，親自或委託
    他人持該通知單，得不經裁決向指定之處所，逕依裁罰基準
    執行並繳納罰鍰結案；違反道路交通管理事件行為人，未依
    規定自動繳納罰鍰，或未依規定到案聽候裁決，處罰機關應
    依基準表於舉發違反道路交通管理事件通知單送達且逾越應
    到案期限60日後之3 個月內，逕行裁決之，違反道路交通管
    理事件統一裁罰標準及處理細則第48條第1 項及第44條第1
    項亦有明文。故依上開規定，舉發違反道路交通管理事件通
    知單應先由舉發機關送達受處分人，如駕駛人或行為人經當
    場舉發而拒絕收受者，應告知其應到案時間及處所，使受處
    分人得以知悉應到案日期、處所及逕以最低處罰標準在限期
    內自動繳納罰款。倘受處分人復未自動繳納罰鍰或未到案聽
    候裁決，處罰機關始得依違反道路交通管理事件統一裁罰基
    準表逕行裁決之，倘舉發違反道路交通管理事件通知單未經
    合法送達受處分人，處罰機關即逕行裁決，其裁決程序即非
    合法。
四、經查：
  (一)受處分人李松霖駕駛車牌號碼881-EX號營業小客車，於98年
    11月19日18時45分許，於臺北縣板橋市○○○路○ 段時，因
    有「在公共汽車招呼站10公尺內臨時停車。」之違規行為，
    經臺北縣政府警察局板橋交通分隊員警當場舉發，並填製舉
    發違反道路交通管理事件通知單，受處分人拒絕簽章、收受
    等情，有舉發違反道路交通管理事件通知單影本1 份在卷可
    稽，合先敘明。
  (二)惟受處分人當場拒絕在上開舉發違反道路交通事件管理通知
    單上簽章及收受該通知單，則依違反道路交通管理事件統一
    裁罰標準及處理細則第11條第1 項第1 款規定，舉發之警員
    應告知其應到案時間及處所，並記明事由及告知事項，始能
    視為受處分人已收受，亦即須具備上開形式，始生通知單合
    法送達之效力。然依上開舉發違反道路交通事件管理通知單
    之記載，僅記載「拒簽收，但已告知權利義務，已告違規事
    實。」，並未記明亦已告知其應到案時間及處所之事項，且
    依證人即製發臺北縣政府警察局北縣警交大字第C00000000
    號之員警李仁杰到庭證稱：我沒有印象那天有無對異議人告
    知權利、應到案時間及處所等語（詳見本院卷99年12月10日
    訊問筆錄），然經本院勘驗證人李仁杰所庭呈之現場蒐證光
    碟結果：「於影片中顯示，本件舉發員警李仁杰於舉發過程
    中，並未告知異議人應到案時間及處所。」有本院勘驗筆錄
    1 份在卷可憑。觀諸上開舉發違反道路交通管理事件通知單
    既未載明已告知應到案時間及處所，且證人李仁杰亦無法明
    確證述有告知應到案時間及處所，自無法證明證人李仁杰業
    已完成告知受處分人應到案處所之程序，自不生受處分人已
    收受通知單之擬制效力，是本件原舉發機關上開送達之程序
    並不合法，其送達自亦不生送達之效力。
  (三)綜上所述，本件原舉發機關送達之程序並不合法，從而原處
    分機關逕予裁決，即失所附麗，程序上即不適法，是受處分
    人之異議就其未受合法送達部分為有理由，原處分應予撤銷
    ，並宜由原處分機關斟酌是否責由原舉發機關重新為合法送
    達後，再依法裁決，以為適法。
三、據上論斷，應依道路交通管理處罰條例第87條第2 項，道路
    交通事件處理辦法第20條，裁定如主文。
中    華    民    國    99    年    12    月    16    日
                        交通法庭  法  官  傅明華
上列正本證明與原本無異。
如不服本裁定應於送達後5 日內向本院提出抗告狀。
                                  書記官  蔡一如
中    華    民    國    99    年    12    月    16    日

司法院資訊處製作；財團法人民間司法改革基金會備份。
